臺灣高等法院刑事判決　　　　　　　　100年度上訴字第881號
上　訴　人
即　被　告　楊錦龍
選任辯護人　吳西源律師
上列上訴人因違反毒品危害防制條例案件，不服臺灣板橋地方法
院99年度訴字第1600號，中華民國100年1月28日第一審判決（起
訴案號：臺灣板橋地方法院檢察署99年度偵字第5682號），提起
上訴，本院判決如下：
    主  文
原判決關於販賣第二級毒品部分均撤銷。
楊錦龍犯如附表所示之罪，各處如附表所示之刑，應執行有期徒
刑玖年，扣案之行動電話手機壹支（含門號000000000
0號ＳＩＭ卡壹枚）沒收之；販賣所得合計新台幣柒仟元沒收之
，如全部或一部不能沒收時，以其財產抵償之。
    事  實
一、楊錦龍（綽號阿龍）前曾於民國98年間，因違反毒品危害防
    制條例案件，經臺灣板橋地方法院以98年度簡字第4187號判
    決判處有期徒刑6月確定，於98年7月29日易科罰金執行完畢
    。詎仍不知警惕，竟先後為下列犯行：
  (一)先於98年8月29日下午1時54分許，因同事郭譯凱（綽號空董
    ）欲施用甲基安非他命，以其持用之門號0000000000號行動
    電話撥打楊錦龍持用之門號0000000000號行動電話聯絡後，
    楊錦龍明知甲基安非他命係毒品危害防制條例管制之第二級
    毒品，不得非法販賣，竟仍基於販賣第二級毒品甲基安非他
    命之犯意，於98年8月29日下午5時43分許，在臺北縣三重市
    （現改制為新北市三重區○○○路41巷25弄10號2 樓住處樓
    下，以新臺幣（下同）1千5百元之價格，販賣甲基安非他命
    1 小包（約0.5公克）予郭譯凱。
  (二)次於98年10月1日晚間9時17分許，因友人鄭力維（綽號阿維
    ）欲施用甲基安非他命，以其持用之門號0000000000號行動
    電話撥打楊錦龍持用之門號0000000000號行動電話聯絡後，
    楊錦龍明知甲基安非他命係毒品危害防制條例管制之第二級
    毒品，不得非法販賣，竟仍基於販賣第二級毒品甲基安非他
    命之犯意，於98年10月1 日晚間10時12分許，在楊錦龍前開
    住處樓下，以1千5百元之價格，販賣甲基安非他命1 小包（
    約0.5公克）予鄭力維。惟因鄭力維當時僅攜帶現金1千元，
    遂積欠楊錦龍5百元價金。
  (三)復於98年11月28日凌晨3 時47分許，因同事郭譯凱欲施用甲
    基安非他命，以其持用之門號0000000000號行動電話撥打楊
    錦龍持用之門號0000000000號行動電話聯絡後，楊錦龍明知
    甲基安非他命係毒品危害防制條例管制之第二級毒品，不得
    非法販賣，竟仍基於販賣第二級毒品甲基安非他命之犯意，
    於98年11月28日凌晨3 時59分許，在楊錦龍前開住處附近之
    馬路旁，以1千元之價格，販賣甲基安非他命1 小包（約0.3
    公克）予郭譯凱。
  (四)又於98年12月17日晚間8 時46分許，因同事郭譯凱欲施用甲
    基安非他命，以其持用之門號0000000000號行動電話撥打楊
    錦龍持用之門號0000000000號行動電話聯絡後，楊錦龍明知
    甲基安非他命係毒品危害防制條例管制之第二級毒品，不得
    非法販賣，竟仍基於販賣第二級毒品甲基安非他命之犯意，
    於98年12月17日晚間9時4分許，在楊錦龍前開住處樓下，以
    2千元之價格，販賣甲基安非他命2 小包（約0.6公克）予郭
    譯凱。
  (五)再於98年12月22日下午5 時19分許，因同事郭譯凱欲施用甲
    基安非他命，以其持用之門號0000000000號行動電話撥打楊
    錦龍持用之門號0000000000號行動電話聯絡後，楊錦龍明知
    甲基安非他命係毒品危害防制條例管制之第二級毒品，不得
    非法販賣，竟仍基於販賣第二級毒品甲基安非他命之犯意，
    於98年12月22日下午5 時49分許，在楊錦龍前開住處樓下，
    以1 千元之價格，販賣甲基安非他命1小包（約0.3公克）予
    郭譯凱。
  (六)嗣於99年2月4日晚間8 時20分許，經警持搜索票在臺北縣三
    重市○○路41巷25弄10號2 樓住處，扣得楊錦龍所有供聯絡
    販賣甲基安非他命所用之NOKIA行動電話手機1支（含門號00
    00000000號SIM卡1枚）。
二、案經行政院海岸巡防署海洋巡防總局第二海巡隊、臺北市政
    府警察局移送台灣板橋地方法院檢察署檢察官偵查起訴。
    理      由
壹、程序部分：
一、被告楊錦龍被訴轉讓第二級毒品部分，業經被告於本院 100
    年4月13日審理時當庭撤回上訴而確定在案（見本院100年 4
    月13日審判筆錄及附於本院卷之撤回上訴聲請書），自非屬
    本院審理範圍，合先敘明。
二、本案認定犯罪事實所用之證據，除被告楊錦龍於原審法院及
    本院審理時之供述、證人鄭力維、郭譯凱等人於原審法院審
    理時經具結之證述，依法具有證據能力外，其餘證據（包含
    證人鄭博熏、鄭力維、郭譯凱等人於偵查時之證述、扣案行
    動電話、通訊監察譯文、證人鄭力維、郭譯凱、鄭博熏等人
    之濫用藥物檢驗報告等）經檢察官、被告、辯護人於本院審
    理時同意將該等證據資料列為證據調查，本院審酌上開證據
    資料作成時之情況，並無不適當之情形，且證明力並未明顯
    偏低，依刑事訴訟法第159條之5第1 項規定，均應具有證據
    能力。至被告、辯護人爭執證人鄭力維、郭譯凱等人於警詢
    時證言之證據能力部分，本院並未採為認定事實之依據，先
    予敘明。
貳、實體部分：
一、訊據被告對於前揭事實均坦承有分別交付第二級毒品予郭譯
    凱、鄭力維，惟矢口否認有販賣第二級毒品之犯行，辯稱：
    伊是幫鄭力維、郭譯凱等人拿甲基安非他命，沒有賺差價等
    語。經查：
  (一)上揭有關被告於98年8月29日、98年10月1日、98年12月17日
    ，2次交付甲基安非他命予郭譯凱、1次交付甲基安非他命予
    鄭力維，並向郭譯凱、鄭力維收取價金之事實，業據被告於
    原審法院審理時供述在卷，並經證人鄭博熏於偵查時、證人
    鄭力維、郭譯凱等人於原審法院審理時到庭結證明確，復有
    扣案行動電話、通訊監察譯文等件附卷可稽，是被告確有前
    開行為，應堪認定。
  (二)關於被告有於98年11月28日、98年12月22日，在住處樓下交
    付甲基安非他命予郭譯凱2 次部分：
    1.查證人郭譯凱於原審法院審理時到庭結證稱：與被告認識
      2、3年，是作吊車的同事，沒什麼交情，平常被告稱我為
      「空仔」、「空董」，98年8 月至12月間，有從被告處拿
      到安非他命，1次買的量一點點，約1、2 千元，被告打電
      話給我，問我要不要「資料」，「資料」就是指安非他命
      ，我有時候也會打給被告向他買，我拿錢給他，他就當場
      拿給我，有時候是我拿錢給他後我去工作，他隔天再拿給
      我，我不知道外面的行情，我不知道被告有沒有賺我錢。
      偵查時剛被抓，講的比較實在，98年11月28日我當天是夜
      班，我到被告家，當天有拿到安非他命，1千元；98年 12
      月22日我拿錢給被告，被告當場拿安非他命給我，不是我
      先拿錢給他，他再出去拿，4 次都一樣，在被告三重成功
      路住處樓下等語。審酌證人郭譯凱與被告為同事關係，證
      述有與被告交易甲基安非他命，不知道被告有沒有賺錢等
      語，並無故意偽證誣指被告之情，且其明確證述與被告交
      易之時間、地點、方式、金額，與其於偵查時之證言前後
      互核大致相符，是其證述與被告有4 次交易甲基安非他命
      之情，應屬真實可信。
    2.被告雖辯稱：郭譯凱有打電話來，我好像沒有跟他收過 1
      千元的數目，有一次郭譯凱說他老婆打電話給他，他不要
      等，沒有拿到安非他命就回去云云。然依被告與郭譯凱間
      於98年11月28日凌晨3時47分許、3時59分許之通訊監察譯
      文係顯示：郭譯凱撥打電話予被告稱「要拿1 張」，被告
      與郭譯凱約好交易地點後，要郭譯凱「你開進來我家巷口
      」等對話內容，當以證人郭譯凱證述「98年11月28日我當
      天是夜班，我到被告家，當天有拿到安非他命，1 千元」
      等語較為可採。
    3.另被告與郭譯凱間於98年12月22日下午5時19分許、5時49
      分許之通訊監察譯文係顯示：郭譯凱撥打電話予被告稱「
      要處理1 千」，經被告說「好」之後，郭譯凱再於同日下
      午5 時49分撥打電話予被告稱「到了」，被告答以「好啦
      」等對話內容，亦以證人郭譯凱證述「98年12月22日我拿
      錢給被告，被告當場拿安非他命給我，不是我先拿錢給他
      ，他再出去拿，4 次都一樣，在被告三重成功路住處樓下
      」等語較為可信。是被告確有於98年11月28日、12月22日
      ，在住處樓下，交付甲基安非他命予郭譯凱2 次之行為，
      洵堪認定。
  (三)從而，被告自白有分別交付第二級毒品予郭譯凱、鄭力維之
    事實，核與證人等所述情節相符，至被告辯稱：伊確有交付
    毒品，也有收取金錢對價，但沒有賺差價等語（詳本院100
    年4月25日準備程序筆錄，經查：
    1.販賣甲基安非他命係政府嚴予查緝之違法行為，且毒品可
      任意分裝或增減其分量，而每次買賣之價量，亦隨時隨雙
      方關係之深淺、當時之資力、需求程度及對行情之認知等
      因素，機動的調整，因之販賣之利得，除經坦承犯行，或
      帳冊價量均記載明確外，委難查得實情，是縱未確切查得
      販賣賺取之實際差價，但除別有事證，足認係按同一價格
      轉讓，確未牟利之情形外，尚難執此認非法販賣之事證有
      所不足，致知過坦承者難辭重典，飾詞否認者反得逞僥倖
      ，而失情理之平；且甲基安非他命之價格不低，取得不易
      ，又毒品交易為政府檢警機關嚴予取締之犯罪，法律並就
      此懸有重典處罰，被告當知之甚稔，故凡為販賣之不法行
      為者，苟無利可圖，應無甘冒重典，平白無端義務為該買
      賣之工作，是其販入之價格必較售出之價格低廉，而有從
      中賺取買賣差價牟利之意圖及事實，應屬符合論理法則且
      不違背社會通常經驗之合理判斷。
    2.參酌被告在工地擔任工人，收入有限，並非經濟生活無虞
      之人，豈有經常甘冒遭查緝之風險，而被告與證人郭譯凱
      、鄭力維非親非故，僅屬工作認識之同事，倘無從中賺取
      差價或投機貪圖小利，豈有甘冒重典，依購入價格轉售或
      代購之理？足認被告收取郭譯凱、鄭力維之價金後，交付
      甲基安非他命予郭譯凱、鄭力維，確有從中賺取差價牟利
      之營利意圖，亦堪認定。被告前揭所辯，核與事證不符，
      亦與一般社會生活經驗法則有違，顯係事後卸責避就之詞
      ，不足採信。
  (四)綜上所述，本案事證明確，被告犯行，均堪認定，聲請傳訊
    郭譯凱、鄭力維、鄭博熏等核無必要，應予駁回。
二、論罪科刑之法律適用：
  (一)按被告於如附表編號一、二所示犯行行為後，毒品危害防制
    條例於98年5 月20日修正公布，並自98年11月20日施行，其
    中將第4 條第2 項販賣第二級毒品之法定刑自「無期徒刑或
    七年以上有期徒刑，得併科新台幣七百萬元以下罰金」，修
    正為「無期徒刑或七年以上有期徒刑，得併科新台幣一千萬
    元以下罰金」。經比較新舊法結果，以修正前之法律對被告
    有利，自應依刑法第2 條第1 項前段之規定，適用行為時之
    法律。又毒品危害防制條例第17條亦經修正施行，修正前毒
    品危害防制條例第17條原規定：「犯第4 條第1 項至第4 項
    、第5 條第1 項至第4 項前段、第6 條第1 項至第4 項、第
    7 條第1項 至第4 項、第8 條第1 項至第4 項、第10條或第
    11條第1 項、第2 項之罪，供出毒品來源，因而破獲者，得
    減輕其刑」，修正後該條文則規定：「犯第4 條至第8 條、
    第10條或第11條之罪，供出毒品來源，因而查獲其他正犯或
    共犯者，減輕或免除其刑（第1 項）。犯第4 條至第8 條之
    罪於偵查及審判中均自白者，減輕其刑（第2 項）」，比較
    新舊法之結果，修正後之規定較有利於被告，依前揭刑法第
    2 條第1 項但書之規定，本件自應適用修正後毒品危害防制
    條例第17條之規定。
  (二)核被告如附表編號一、二部分所為，係先後2 次犯修正前毒
    品危害防制條例第4條第2項之販賣第二級毒品罪；如附表編
    號三、五、六部分所為，係先後3 次犯毒品危害防制條例第
    4 條第2 項之販賣第二級毒品罪。被告持有甲基安非他命後
    ，復持以販賣，其持有之低度行為為高度之販賣行為所吸收
    ，不另論罪。至被告先後5 次犯行，犯意各別、時地有異，
    應予分論併罰。查被告有如前所述之前案紀錄，於98年7 月
    29 日 易科罰金執行完畢，有本院被告前案紀錄表在卷可稽
    ，其於受徒刑之執行完畢後，5 年以內故意再犯本案有期徒
    刑以上之罪，均為累犯，俱應依刑法第47條第1 項規定加重
    其刑（關於販賣第二級毒品法定刑無期徒刑部分不得加重）
    。
  (三)按犯毒品危害防制條例第4條至第8條之罪於偵查及審判中均
    自白者，減輕其刑，修正後毒品危害防制條例第17條第2 項
    定有明文。而98年5 月20日修正之毒品危害防制條例第17條
    ，乃採行寬厚之刑事政策，修正原條文，擴大適用範圍，是
    被告在偵查中歷次陳述只要曾經自白（1 次以上），且在審
    判中歷次陳述亦曾經自白（1 次以上），解釋上即符合該條
    項之規定。又所謂自白，係針對被嫌疑為犯罪之事實陳述，
    不包括該事實之法律評價，被告或犯罪嫌疑人在偵查中，若
    可認為已對自己被疑為犯罪之事實是認，縱對於該行為在刑
    法上之評價尚有主張，仍無礙於此項法定減刑事由之成立（
    最高法院98年度臺上字第448 號判決參照）。經查：被告就
    前後販賣甲基安非他命予郭譯凱、鄭力維之犯行，於偵查供
    稱：「（98年8 月29日）當天我向朋友拿毒品，郭譯凱向我
    索討」、「（98年11月28日）那時我恰好有毒品，那次我拿
    1千元之安非他命在我住處附近交付郭譯凱」、「（98年 12
    月17日）我確實有拿2 千元之安非他命給郭譯凱」、「（98
    年12月22日）當天我拿1 千元之安非他命給郭譯凱」、「（
    是否均承認有交付毒品並收取金錢？）是的，我有幾次向郭
    譯凱、鄭力維收錢，但我並無從中賺錢」、「我承認自己有
    錯，也願意配合警方查出上手」、「（對於自己涉嫌毒品危
    害防制條例第4條第2項之犯行？）我承認」等語（見偵查卷
    第93頁），嗣於原審法院及本院審理時供稱：「（98年8 月
    29日）我有交付安非他命給郭譯凱，我1 包是買1千5百元」
    、「（98年10月1 日）我承認有交付安非他命給鄭力維，但
    是沒有賺他錢，我1 包是買1千5百元」、「（98年12月17日
    ）我承認有收郭譯凱2千元，我給他2包，我沒有賺差價」、
    「（98年11月28日）有交付1 千元的毒品給郭譯凱，郭譯凱
    給我1千元」、「（98年12月22日）我有交付1千元之安非他
    命給郭譯凱，同98年11月28日的情形，我交付1 包給郭譯凱
    」等語（見原審卷第42頁反面、第43頁，本院卷第99頁反面
    ），可知被告於偵審中就交付毒品予郭譯凱、鄭力維及收取
    金錢或賒帳欠款乙節，均坦承不諱，惟否認有從中獲利，而
    爭執應不成立販賣毒品罪。揆諸前開見解，縱被告對上揭行
    為在刑法上之評價雖有爭執，惟被告於偵審中均已對被疑為
    販賣甲基安非他命予郭譯凱、鄭力維之主要事實即交付毒品
    ，收取對價均坦認，應認其於偵審中均自白上揭犯罪，而符
    合前開條例第17條第2 項之減刑條件，應依法減輕其刑。
三、原審法院以被告犯罪事證明確，予以論罪科刑，固非無見，
    惟被告就分別販賣甲基安非他命予郭譯凱、鄭力維之犯行，
    於偵查及法院審判中均曾自白犯行，原審法院應就修正前後
    毒品危害防制條例第17條之規定比較後，適用對被告較為有
    利之修正後毒品危害防制條例第17條第2項規定予以減刑，
    原審法院漏未比較且未減輕其刑，自有未洽。被告之上訴意
    旨執前詞否認犯罪，雖為無理由；然原判決既有上開可議之
    處而無可維持，自應由本院將原判決關於販賣第二級毒品部
    分予以撤銷改判。爰審酌被告之素行、犯罪之動機、目的、
    販賣毒品之次數、數量、犯罪所生之危害，及犯罪後之態度
    等一切情狀，分別量處如主文所示之刑，並定其應執行之刑
    ，以示懲儆。
四、沒收部分：
  (一)扣案行動電話手機1支（含門號0000-000000SIM卡1枚），為
    被告所有供本案販賣第二級毒品所用之物，應依毒品危害防
    制條例第19條第1項規定宣告沒收之。
  (二)被告販賣毒品所得合計7 千元，為被告因販賣第二級毒品犯
    罪所得之財物，應依毒品危害防制條例第19條第1 項規定宣
    告沒收之，如全部或一部不能沒收時，以其財產抵償之（最
    高法院99年度第5次刑事庭會議決議意旨參照）。
據上論斷，應依刑事訴訟法第369條第1項前段、第364條、第299
條第1項前段，修正前毒品危害防制條例第4條第2 項，修正後毒
品危害防制條例第4條第2項、第17條第2項、第19條第1項，刑法
第2條第1項前段、第11條前段、第47條第1項、第51條第5款，判
決如主文。
本案經檢察官劉文水到庭執行職務。
中    華    民    國   100    年    5     月    18    日
                  刑事第二庭審判長法  官  洪光燦
                                  法  官  林恆吉
                                  法  官  宋明蒼
以上正本證明與原本無異。
如不服本判決，應於收受送達後十日內向本院提出上訴書狀，其
未敘述上訴之理由者並得於提起上訴後十日內向本院補提理由書
（均須按他造當事人之人數附繕本）。「切勿逕送上級法院」。
                                  書記官  陳紀語
中    華    民    國   100    年    5     月    18    日
  附表：
┌──┬───────┬─────────────────────┐
│編號│ 被 訴 事 實  │    主                    文              │
├──┼───────┼─────────────────────┤
│ 一 │於98年8 月29日│楊錦龍販賣第二級毒品，累犯，處有期徒刑伍年│
│起訴│，販賣甲基安非│，扣案行動電話手機壹支（含門號０九八七三二│
│書編│他命予郭譯凱。│六七六九號ＳＩＭ卡壹枚）沒收之；販賣所得新│
│號│              │台幣壹仟伍佰元沒收之，如全部或一部不能沒收│
│    │              │時，以其財產抵償之。                      │
├──┼───────┼─────────────────────┤
│ 二 │於98年10月1 日│楊錦龍販賣第二級毒品，累犯，處有期徒刑伍年│
│起訴│，販賣甲基安非│，扣案行動電話手機壹支（含門號０九八七三二│
│書編│他命予鄭力維。│六七六九號ＳＩＭ卡壹枚）沒收之；販賣所得新│
│號│              │台幣壹仟伍佰元沒收之，如全部或一部不能沒收│
│    │              │時，以其財產抵償之。                      │
├──┼───────┼─────────────────────┤
│ 三 │於98年11月28日│楊錦龍販賣第二級毒品，累犯，處有期徒刑伍年│
│起訴│，販賣甲基安非│，扣案行動電話手機壹支（含門號０九八七三二│
│書編│他命予郭譯凱。│六七六九號ＳＩＭ卡壹枚）沒收之；販賣所得新│
│號│              │台幣壹仟元沒收之，如全部或一部不能沒收時，│
│    │              │以其財產抵償之。                          │
├──┼───────┼─────────────────────┤
│ 五 │於98年12月17日│楊錦龍販賣第二級毒品，累犯，處有期徒刑伍年│
│起訴│，販賣甲基安非│，扣案行動電話手機壹支（含門號０九八七三二│
│書編│他命予郭譯凱。│六七六九號ＳＩＭ卡壹枚）沒收之；販賣所得新│
│號│              │台幣貳仟元沒收之，如全部或一部不能沒收時，│
│    │              │以其財產抵償之。                          │
├──┼───────┼─────────────────────┤
│ 六 │於98年12月22日│楊錦龍販賣第二級毒品，累犯，處有期徒刑伍年│
│起訴│，販賣甲基安非│，扣案行動電話手機壹支（含門號０九八七三二│
│書編│他命予郭譯凱。│六七六九號ＳＩＭ卡壹枚）沒收之；販賣所得新│
│號│              │台幣壹仟元沒收之，如全部或一部不能沒收時，│
│    │              │以其財產抵償之。                          │
├──┴───────┴─────────────────────┤
│原審判決附表編號四、七、八轉讓禁藥部分已撤回上訴確定            │
└────────────────────────────────┘
附錄本案論罪科刑法條全文：
修正前毒品危害防制條例第4 條：
  製造、運輸、販賣第一級毒品者，處死刑或無期徒刑；處無期
  徒刑者，得併科新台幣一千萬元以下罰金。
  製造、運輸、販賣第二級毒品者，處無期徒刑或七年以上有期
  徒刑，得併科新台幣七百萬元以下罰金。
  製造、運輸、販賣第三級毒品者，處五年以上有期徒刑，得併
  科新台幣五百萬元以下罰金。
  製造、運輸、販賣第四級毒品者，處三年以上十年以下有期徒
  刑，得併科新台幣三百萬元以下罰金。
  製造、運輸、販賣專供製造或施用毒品之器具者，處一年以上
  七年以下有期徒刑，得併科新台幣一百萬元以下罰金。
  前五項之未遂犯罰之。
修正後毒品危害防制條例第4 條：
  製造、運輸、販賣第一級毒品者，處死刑或無期徒刑；處無期
  徒刑者，得併科新台幣二千萬元以下罰金。
  製造、運輸、販賣第二級毒品者，處無期徒刑或七年以上有期
  徒刑，得併科新台幣一千萬元以下罰金。
  製造、運輸、販賣第三級毒品者，處五年以上有期徒刑，得併
  科新台幣七百萬元以下罰金。
  製造、運輸、販賣第四級毒品者，處三年以上十年以下有期徒
  刑，得併科新台幣三百萬元以下罰金。
  製造、運輸、販賣專供製造或施用毒品之器具者，處一年以上
  七年以下有期徒刑，得併科新台幣一百萬元以下罰金。
  前五項之未遂犯罰之。